【裁判字號】    97,台上,2053
【裁判日期】    970930
【裁判案由】    損害賠償
【裁判全文】
最高法院民事判決            九十七年度台上字第二０五三號
上  訴  人  堅正金屬企業股份有限公司
法定代理人  甲○○
訴訟代理人  溫瑞鳳律師
            莊柏林律師
被 上訴 人  運通海運承攬運送有限公司
法定代理人  乙○○
上列當事人間請求損害賠償事件，上訴人對於中華民國九十六年
十二月二十六日台灣高等法院第二審判決（九十六年度海商上字
第一０號）提起上訴，本院判決如下：
    主  文
原判決廢棄，發回台灣高等法院。
    理   由
本件上訴人主張：伊於民國九十年十二月二十六日交由被上訴人
承攬運送大理石 ，自基隆港運送至美國亞特蘭大交付訴外人 JJ
International Inc.（下稱JJ公司），而給付被上訴人服務費新
台幣一萬二千六百八十四元。詎被上訴人因與美國合作運商CLA-
RE LOGISTICS（USA）Inc （下稱Clare公司）發生糾紛，無法如
期將大理石運交JJ公司，JJ公司因此賠償客戶 Ware Enterprice
所受損害美金七萬七千一百六十九元後，向伊請求如數賠償，伊
即自與JJ公司之往來交易應收款項中扣除該數額，並於九十一年
二月五日發函催告被上訴人於函到一週內賠償上開金額及法定利
息，然未獲置理。爰依民法給付不能之規定，求為命被上訴人如
數給付並加計法定遲延利息之判決。
被上訴人則以：伊雖係系爭貨物運送之運送人，然因上訴人於交
付貨物予伊運送時，並未給付運費，伊始未交付貨物予受貨人。
且本件貨物運送伊將貨物運送至美國交予 Clare公司後，即未再
聞問。而依民法承攬運送消滅時效規定，本件上訴人對於伊請求
權之消滅時效應自系爭貨物運送終了時起算一年。上訴人雖於九
十一年二月五日委請律師向伊請求，但並未於六個月內對伊起訴
，故本件請求已罹於時效等語，資為抗辯。
原審維持第一審所為上訴人敗訴之判決，駁回其上訴，無非以：
被上訴人受託承運上訴人大理石一貨櫃，並以被上訴人為託運人
，與 CMA-CGM船公司訂立運送契約，再於貨物運送至目的地後向
上訴人收取運費，是兩造間之法律關係為承攬運送關係。又兩造
就系爭貨物之運送並無約定期限，然被上訴人已委由船公司將系
爭貨物運抵美國亞特蘭大，因上訴人未給付運費，被上訴人始令
船公司不予放行。系爭貨物並不因時間經過而受損，亦非不能於
上訴人給付運費後立刻交付受貨人，被上訴人應負之責任為運送
遲延之損害賠償責任，而非給付不能之賠償責任。且上訴人於九
十年十二月二十六日交由被上訴人承攬運送，自基隆港運送至美
國亞特蘭大交付JJ公司，被上訴人違反兩造間運送契約之約定，
上訴人如請求被上訴人賠償其所受之損害，其請求權消滅時效，
應優先適用海商法第五十六條第二項，自系爭貨物應受領時起算
一年時效。上訴人主張其因遭客戶請求損害賠償，已於九十一年
二月五日發函催告被上訴人於函到一週內賠償美金七萬七千一百
六十九元及加計法定利息，惟迄五年後之九十六年二月七日始向
法院起訴，上訴人復未提出中斷本件請求權時效之證據，則被上
訴人抗辯上訴人之請求權時效已經消滅而拒絕給付，自屬可採。
從而，上訴人依民法第二百二十六條規定，請求被上訴人如數給
付賠償金額，及加計法定遲延利息，為無理由，應予駁回等詞，
為其判斷之基礎。
惟查上訴人於原審已主張運費應給付船公司，而非被上訴人，因
被上訴人在提單上指定Clare公司提領貨物，Clare公司並已簽發
運費支票美金二千零十元與 CMA-CGM船公司，業經該公司兌領等
語，並提出提貨單、Clare 公司回函及支票影本為證（見原審卷
一八、二一、二九、四六、四九頁），核係重要攻擊方法，原審
疏未審認澄清，並說明何以不足採信之理由，徒以上訴人未給付
運費，被上訴人始令船公司不予放行，遽為不利上訴人之判斷，
已有判決理由不備之違誤。且貨物之全部或一部毀損、滅失者，
自貨物受領之日或自應受領之日起，一年內未起訴者，運送人或
船舶所有人得解除其責任，海商法第五十六條第二項有明文規定
，倘非運送之貨物有全部或一部毀損、滅失情形，自無該條文之
適用。原審先則認兩造就系爭貨物之運送並無約定期限，被上訴
人應負之責任為運送遲延之損害賠償責任，嗣復認定上訴人如請
求被上訴人賠償其所受之損害，其請求權應優先適用上開條文自
系爭貨物應受領時起算一年之消滅時效，前後不一，倘兩造就系
爭貨物之運送未約定期限，則被上訴人究係自何時須負運送遲延
之損害賠償責任? 又被上訴人亦自承不知系爭貨物現在何處，則
系爭貨物運送途中有無發生全部或一部毀損、滅失致給付不能情
形? 攸關上訴人本案請求之有無理由，原審胥未調查審認，遽為
不利上訴人之判決，亦有可議。本件事實既未臻明確，本院自無
從為法律上之判斷。上訴論旨，執以指摘原判決不當，求予廢棄
，非無理由。
據上論結，本件上訴為有理由。依民事訴訟法第四百七十七條第
一項、第四百七十八條第二項，判決如主文。
中    華    民    國  九十七  年    九    月   三十   日
                      最高法院民事第五庭
                          審判長法官  劉  延  村
                                法官  許  澍  林
                                法官  黃  秀  得
                                法官  童  有  德
                                法官  許  正  順
      本件正本證明與原本無異
                                      書  記  官
中    華    民    國  九十七  年    十    月    九    日
                                                Ａ


司法院資訊處製作；財團法人民間司法改革基金會備份。
